【裁判字號】    99,訴,1653
【裁判日期】    990728
【裁判案由】    毒品危害防制條例
【裁判全文】
臺灣板橋地方法院刑事判決              99年度訴字第1653號
公  訴  人  臺灣板橋地方法院檢察署檢察官
被      告  甲○○
上列被告因違反毒品危害防制條例案件，經檢察官提起公訴（99
年度毒偵字第2807號），本院依簡式審判程序判決如下：
    主  文
甲○○施用第一級毒品，累犯，處有期徒刑捌月。
    事  實
一、甲○○前曾(一)因施用毒品案件，經臺灣高雄地方法院裁定送
    觀察、勒戒後，因認有繼續施用毒品之傾向，復經該法院以
    89 年 度毒聲字第6250號裁定令入戒治處所施以強制戒治1
    年，嗣因戒治成效良好，再經該法院以89年度毒聲字第9829
    號裁定停止戒治，所餘期間付保護管束，於90年1 月4 日停
    止戒治出所，於90年8 月7 日保護管束未經撤銷，視為強制
    戒治執行完畢，並經臺灣高雄地方法院檢察署以90年度戒毒
    偵字第953 號為不起訴處分確定；(二)因持有第一級毒品案件
    ，經本院92年度易字第1089號判處有期徒刑3 月確定；(三)因
    施用第一級毒品案件，經本院以92年度毒聲字第859 號裁定
    令入戒治處所施以強制戒治1 年，自92年7 月17日起入所戒
    治，於93年1 月9 日因毒品危害防制條例修正施行而釋放出
    所，另並經檢察官提起公訴，經本院以92年度訴字第944 號
    判處有期徒刑7 月確定，嗣上開(二)、(三)之罪經本院以92年度
    聲字第2155號裁定定執行刑為有期徒刑9 月，於93年10月8
    日縮刑期滿執行完畢；(四)因施用第一、二級毒品案件，經本
    院以95年度訴緝字第189 號判處有期徒刑10月確定；(五)因竊
    盜案件，經本院以95年度易字第2148號判處有期徒刑7 月確
    定；(六)因偽造文書案件，經本院以96年度簡字第2704號判處
    有期徒刑6 月確定；(七)因施用第一級毒品案件，經本院以96
    年度訴字第901 號判處有期徒刑1 年確定；嗣上開(四)至(七)之
    罪經本院以96年度聲減字第1982號裁定均予減刑，並就(四)至
    (六)之罪裁定定應執行刑為有期徒刑10月；(八)因竊盜案件，經
    臺灣高等法院以96年度上易字第1087號判處有期徒刑1 年，
    減為有期徒刑6 月確定；(九)因竊盜案件，經本院以96年度易
    字第360 號判處有期徒刑10月，減為有期徒刑5 月確定；(十)
    嗣上開(四)至(六)、(八)、(九)之罪，再經本院以96年度聲字第3081
    號裁定更定應執行刑為有期徒刑1 年8 月；(十一)因施用第一級
    毒品及偽造署押案件，經本院以96年度訴字第2503號分別判
    處有期徒10月、6 月，減為有期徒刑5 月、3 月，應執行有
    期徒刑7 月確定，其後上開(七)減刑後之有期徒刑6 月復與(十)
    、(十一)之罪接續執行，於98年6 月18日縮刑期滿執行完畢（在
    本院構成累犯）。(十二)復因於98年12月間施用第一、二級毒品
    之案件，經本院以99年度訴字第746 號分別判處有期徒刑8
    月、4 月，應執行有期徒刑10月，並經臺灣高等法院以99年
    度上訴字第1744號駁回上訴確定（尚未執行）。
二、詎甲○○猶不知悛悔，復基於施用第一級毒品海洛因之犯意
    ，於99年2 月20日某時，在臺北縣板橋市○○路29巷131 弄
    31號之10居所附近之公園內，以將海洛因置入針筒注入體內
    之方式，施用第一級毒品海洛因1 次。嗣因甲○○為臺北縣
    政府警察局三重分局之毒品列管人口，經警於99年2 月21日
    15時30分許通知其到案接受採尿，於同日16時許經其同意採
    尿後，送驗結果呈鴉片類陽性反應，因而查悉上情。
三、案經臺北縣政府警察局海山分局報告臺灣板橋地方法院檢察
    署檢察官偵查起訴。
    理  由
一、本院於準備程序進行中，被告甲○○就被訴事實為有罪之陳
    述，經告知被告簡式審判程序之旨，並聽取公訴人及被告之
    意見後，裁定進行簡式審判程序。
二、前揭事實，業據被告在本院審理時坦承不諱，且被告經警查
    獲後所採集之尿液，經送請檢驗之結果，確呈鴉片類陽性反
    應，有臺灣檢驗科技股份有限公司99年3 月11日出具之濫用
    藥物檢驗報告及臺北縣政府警察局海山分局毒品案件尿液檢
    體編號及姓名對照表各1 份附卷可稽。是堪認被告自白施用
    第一級毒品海洛因應與事實相符。復按，施用第一、二級毒
    品為犯罪行為，毒品危害防制條例第10條定有處罰明文。故
    施用第一、二級毒品者，依前揭規定本應科以刑罰。惟基於
    刑事政策，對合於一定條件之施用者，則依同條例第20條、
    第23條之規定，施以觀察、勒戒及強制戒治之保安處分。該
    條例於92年7 月9 日修正公布，自93年1 月9 日施行，其中
    第20條、第23條將施用毒品之刑事處遇程序，區分為「初犯
    」、「5 年內再犯」及「5 年後再犯」。依其立法理由之說
    明：「初犯」，經觀察、勒戒或強制戒治後，應為不起訴處
    分或不付審理之裁定；經觀察、勒戒或強制戒治執行完畢釋
    放後，「5 年內再犯」者，因其再犯率甚高，原實施之觀察
    、勒戒及強制戒治既已無法收其實效，爰依法追訴或裁定交
    付審理。至於經觀察、勒戒或強制戒治執行完畢釋放後，「
    5 年後再犯」者，前所實施之觀察、勒戒或強制戒治已足以
    遮斷其施用毒品之毒癮，為期自新及協助其斷除毒癮，仍適
    用「初犯」規定，先經觀察、勒戒或強制戒治之程序。從而
    依修正後之規定，僅限於「初犯」及「5 年後再犯」2 種情
    形，始應先經觀察、勒戒或強制戒治程序。倘被告於5 年內
    已再犯，經依法追訴處罰，縱其第3 次（或第3 次以上）再
    度施用毒品之時間，在初犯經觀察、勒戒或強制戒治執行完
    畢釋放5 年以後，已不合於「5 年後再犯」之規定，且因已
    於「5 年內再犯」，顯見其再犯率甚高，原實施觀察、勒戒
    或強制戒治，已無法收其實效，即應依該條例第10條處罰。
    至於第3 次（或第3 次以上）施用毒品之時間，是否宜有期
    間限制？以多久為適宜？則分屬刑事政策、專門醫學之範圍
    ，非審判機關所能決定，有待循立法途徑解決（最高法院97
    年度第5 次刑事庭會議決議、最高法院97年度臺非字第527
    號、97年度臺非字第585 號判決意旨參照）。查被告前曾因
    施用毒品受有如事實欄第一項(一)、(三)、(四)、(七)、(十一)、(十二)所載
    之觀察、勒戒及強制戒治暨科刑情形，有臺灣高等法院被告
    前案紀錄表1 份附卷可稽。參諸前開說明，被告本案施用第
    1 級毒品之時間，雖距離前次90年8 月7 日強制戒治執行完
    畢釋放出所已逾5 年，惟其前既已於5 年內3 犯以上施用毒
    品案件，依前揭最高法院刑事庭會議決議，被告本案施用第
    一級毒品海洛因之行為，已不合於「5 年後再犯」之規定，
    不得適用觀察、勒戒或強制戒治之程序，而應逕行追訴處罰
    。是本件事證明確，被告犯行堪予認定，應予依法論科。
三、按海洛因係屬毒品危害防制條例第2 條第2 項第1 款所規定
    之第一級毒品，被告施用前持有海洛因之低度行為，應為施
    用海洛因之高度行為所吸收，不另論罪。核被告所為，係犯
    毒品危害防制條例第10條第1 項施用第一級毒品罪。末查，
    被告前曾受有如事實欄第1 項所載之犯罪科刑及執行情形，
    有臺灣高等法院被告前案紀錄表1 份在卷可憑，其於受有期
    徒刑之執行完畢後，5 年以內故意再犯本件有期徒刑以上之
    罪，為累犯，應依刑法第47條第1 項之規定加重其刑。爰審
    酌被告前已因施用毒品經強制戒治後獲不起訴處分之寬典，
    復因施用毒品而多次負有刑責，猶應知所惕勵，對於施用毒
    品之違法性及可罰性，應有明確而強烈之認識，詎其不知悛
    悔，復行施用海洛因，戕害自己身心健康，兼衡其智識程度
    、犯罪動機、目的及犯罪後坦承犯行之態度等一切情狀，量
    處如主文所示之刑。
據上論斷，應依刑事訴訟法第273 條之1 第1 項、第299 條第1
項前段，毒品危害防制條例第10條第1 項，刑法第11條前段、第
47條第1 項，判決如主文。
本案經檢察官林慈雁到庭執行職務。
中    華    民    國    99    年    7     月    28    日
                  刑事第十三庭  法  官  王士珮
以上正本證明與原本無異。
如不服本判決應於收受判決後10日內向本院提出上訴書狀，並
應敘述具體理由。其未敘述上訴理由者，應於上訴期間屆滿後
20日內向本院補提理由書（均須按他造當事人之人數附繕本）
「切勿逕送上級法院」。
                                書記官  金和國
中    華    民    國    99    年    7     月    28    日
附錄本案論罪科刑法條全文：
毒品危害防制條例第10條
施用第一級毒品者，處6 月以上5 年以下有期徒刑。
施用第二級毒品者，處3 年以下有期徒刑。

司法院資訊處製作；財團法人民間司法改革基金會備份。
